【裁判字號】    98,交聲,147
【裁判日期】    980527
【裁判案由】    聲明異議
【裁判全文】
臺灣嘉義地方法院交通事件裁定         98年度交聲字第147號
移送機關    交通部公路總局嘉義區監理所
異  議  人  甲○○○
上列異議人即受處分人因違反道路交通管理處罰條例案件，對於
交通部公路總局嘉義區監理所於民國九十八年四月二日所為之處
分（原處分案號：嘉監裁字第裁70—Ｌ00000000號），聲明異議
，本院裁定如下：
    主  文
異議駁回。
    理  由
一、原處分意旨略以：異議人即受處分人（下稱異議人）甲○○
    ○於民國九十八年三月四日九時二十七分許，駕駛其所有之
    車牌號碼UNB—206號輕型機車，在嘉義縣新港鄉○○路與新
    中路路口，因「駕車行經有燈光號誌管制之交岔路口闖紅燈
    」、「駕駛汽車未隨身攜帶駕駛執照」及「駕駛執照逾有效
    期間仍駕車」之違規行為，經嘉義縣警察局交通警察隊員警
    當場攔檢查獲舉發，異議人雖於限期內到案繳納罰鍰新臺幣
    （下同）三千九百元，然復於九十八年三月二十日就「駕駛
    汽車未隨身攜帶駕駛執照」部分提起申訴，經原處分機關調
    查結果仍認異議人有上開違規行為，乃依道路交通管理處罰
    條例第五十三條第一項、第二十五條第三款及第二十二條第
    一項第七款規定，於九十八年四月二日以嘉監裁字第裁70-L
    00000000號裁決書，據以裁處異議人罰鍰三千九百元，並依
    同條例第六十三條第一項規定記違規點數三點，駕駛執照扣
    繳之處分等語（異議人「駕車行經有燈光號誌管制之交岔路
    口闖紅燈」罰鍰一千八百元、記違規點數三點、「駕駛執照
    逾有效期間仍駕車」罰鍰一千八百元違規部分，均未聲明異
    議）。
二、異議意旨略以：道路交通管理處罰條例第二十五條第三款所
    稱之「駕駛執照」，應限縮於「合法有效或有效期限內之駕
    駛執照」，蓋以法律不可能要求國民攜帶無效、失效之駕照
    ，且該規定之立法意旨，係在於要求人民既已依法考取駕照
    ，即應隨身攜帶以備查驗，若未考取駕照、駕照經註銷或駕
    照逾期者，因未取得駕駛汽車之許可憑證或許可憑證之效力
    暫時喪失，均不被容許駕駛，又豈會要求攜帶駕駛執照？故
    原處分機關就異議人「駕駛汽車未隨身攜帶駕駛執照」為罰
    鍰三百元之處分，適用法律顯有違誤，爰聲請撤銷原處分「
    駕駛汽車未隨身攜帶駕駛執照」部分之裁罰等語。
三、按汽車駕駛執照自發照之日起每滿六年換發一次，汽車駕駛
    人應於有效期限屆滿前後一個月內向公路監理機關申請換發
    新照；汽車駕駛執照逾期未換發新照者，不得駕駛汽車；又
    行車時行車執照、駕駛執照及其他依法令規定必須隨車攜帶
    之證件，均應攜帶，分別為道路交通安全規則第五十二條第
    一項、第八項及第八十九條第一項第二款所明定。次按，汽
    車（包括機器腳踏車）駕駛人，有駕駛汽車未隨身攜帶駕駛
    執照者，處新臺幣三百元以上六百元以下罰鍰，並責令補辦
    登記、補照、換照或禁止駕駛；又汽車駕駛人，駕駛執照逾
    有效期間仍駕車者，處新臺幣一千八百元以上三千六百元以
    下罰鍰，並禁止其駕駛，前項第七款之駕駛執照並應扣繳之
    ，道路交通管理處罰條例第二十五條第三款、第二十二條第
    一項第七款及第二項分別定有明文。
四、經查：
  (一)本件異議人於九十八年三月四日九時二十七分許，駕駛其所
    有之車牌號碼UNB—206號輕型機車，在嘉義縣新港鄉○○路
    與新中路路口，有駕駛汽車未隨身攜帶駕駛執照之違規行為
    ，經警當場攔檢查獲舉發之事實，為異議人所不爭執，而異
    議人之駕駛執照於九十六年十月五日即已到期，亦為異議人
    所不爭執，並有嘉義縣政府警察局嘉縣警交字第Ｌ00000000
    號舉發違反道路交通管理事件通知單及原處分機關上開裁決
    書各一份在卷可稽，足認異議人於上開時、地，確有前開違
    規等事實，應可認定。
  (二)異議人雖辯稱：應隨身攜帶之駕駛執照，應係有效期限內之
    駕照，並無強求駕駛人攜帶逾期駕照之理云云。惟按，前揭
    換發汽車駕駛執照之規定，係主管機關對於駕駛人駕籍資料
    管理之目的而設；而駕駛汽車應隨身攜帶駕駛執照之規定，
    係執行交通勤務之警察機關，查核汽車駕駛人是否具有得以
    駕駛車輛之資格及據以查核舉發對象之依據，二者之立法目
    的顯然不同，自無互為取代或競合之可能；其次，如駕駛人
    未於規定之期間內辦理換照，其駕駛執照並非即因此註銷，
    僅係不得駕車，如仍駕車時，則依照道路交通管理處罰條例
    之規定應予處罰而已；且於駕駛執照逾期之後，駕駛執照之
    持有人如持以至監理機關，仍得以更換駕駛執照，並非因此
    而當然無效，核與「未考取駕駛執照」或「駕駛執照經吊銷
    、註銷」係屬本無駕駛執照可供查核其駕駛資格之情形迥異
    ，因此，警察機關依據隨身所攜帶駕駛執照之查核功能，並
    不因駕駛執照之逾期而消失，據此，法律所規定「駕駛汽車
    應隨身攜帶駕駛執照」之立法目的及功能既仍存在，當無從
    將該法條所稱之「駕駛執照」限縮解釋為「有效期限內之駕
    駛執照」，而以「駕駛執照逾期」作為解免「駕駛汽車應隨
    身攜帶駕駛執照」義務之理由，自屬法理所當然。另觀之未
    領有駕駛執照而駕駛小型車或機器腳踏車，係依道路交通管
    理處罰條例第二十一條第一項第一款之規定予以處罰；而駕
    駛執照逾有效期間仍駕車者，係依同條例第二十二條第一項
    第七款之規定予以處罰，因此可知未領有駕駛執照駕車與駕
    駛執照逾有效期間而駕車，二者係不同之違規行為；再觀之
    道路交通管理處罰條例第二十五條第二款後段及第三款，未
    依限期申請換發駕駛執照與未隨身攜帶駕駛執照之處罰係分
    別規定於該條第一項第二款後段及第三款等情，均足推知駕
    駛執照逾期，並非即等同於無照駕車，依照上揭規定觀之，
    亦可推論縱然異議人之駕駛執照逾期，其違反規定駕駛車輛
    時，仍有依照道路交通安全規則第八十九條第一項第二款之
    規定，隨身攜帶駕駛執照之義務。至「未領有駕駛執照」、
    「駕駛執照經吊銷、註銷」及「駕駛執照逾期」駕駛汽車，
    固均有「禁止駕駛」之規定，惟「駕駛汽車未隨身攜帶駕駛
    執照」亦同有「禁止駕駛」之明文，足見法律規定「禁止駕
    駛」之立法目的，係針對各類可能發生交通危險之駕駛行為
    所為之禁止規範，非謂因駕照逾期而禁止駕駛即毋庸隨身攜
    帶駕駛執照。是以，被告以前詞置辯，容或係對法律意旨有
    所誤解，無足採取。
  (三)綜上所述，異議人於前開時、地確實有「駕駛汽車未隨身攜
    帶駕駛執照」之違規行為，原處分機關所為前揭裁處（罰鍰
    新臺幣三百元），核無違誤。是本件異議人之聲明異議為無
    理由，應予駁回。
五、據上論斷，應依道路交通管理處罰條例第八十七條第二項，
    道路交通案件處理辦法第十九條規定，裁定如主文。
中    華    民    國    98    年    5     月    27    日
                  交通法庭法  官  黃琴媛
上為正本，係照原本作成，證明與原本無異。
如不服本裁定，應於送達後五日內，向本院提出抗告狀。
中    華    民    國    98    年    5     月    27    日
                          書記官  洪敏芳


司法院資訊處製作；財團法人民間司法改革基金會備份。
